【裁判字號】    97,消債更,1464
【裁判日期】    980619
【裁判案由】    更生事件
【裁判全文】
臺灣臺南地方法院民事裁定          97年度消債更字第1464號
債  務  人  甲○○
代  理  人  李慧千律師
上列當事人聲請消費者債務清理事件更生，本院裁定如下：
    主  文
聲請駁回。
聲請費用由聲請人負擔。
    理  由
一、按債務人與金融機構協商成立者，不得聲請更生或清算，但
    因不可歸責於己之事由，致履行顯有重大困難者，不在此限
    ；本條例施行前，債務人依金融主管機關協調成立之中華民
    國銀行公會會員辦理消費金融案件無擔保債務協商機制與金
    融機構成立之協商，準用前項之規定，消費者債務清理條例
    第151條第5項、第6項分別定有明文。又聲請更生或清算不
    合程式或不備其他要件者，法院應以裁定駁回之，但其情形
    可以補正者，法院應定期間先命補正，復為同條例第8條所
    明定。是以債務人與金融機構協商成立清償方案後，即應由
    債務人按其條件履行，惟若其後發生情事變更，如在清償期
    間收入或收益不如預期，致該方案履行困難甚或履行不能，
    因不可歸責於己，始能聲請更生或清算。上開消費者債務清
    理條例第151條第5項之規定旨在避免債務人任意毀諾已成立
    之協商，濫用更生或清算之裁判上債務清理程序；蓋以債務
    清償方案係經當事人行使程序選擇權所為之債務清理契約，
    債務人應受該成立之協議所拘束。債務人既已與金融機構協
    商成立，如認該協商方案履行有其他不適當情形，自仍應再
    循協商途徑謀求解決。
二、本件聲請人主張：其有不能清償債務之情事，前曾提出債權
    人清冊，以書面向最大債權金融機構請求共同協商債務清償
    方案，於民國95年5月協商成立，並約定每月償還新臺幣（
    下同）43,648元，因聲請人月收入僅約42,000元，扣除聲請
    人及家屬基本生活支出後，根本不足以支付上開應清償金額
    ，聲請人只好四處借貸清償，最後均借不到錢後，在96年4
    月後毀約，是顯因非可歸責於聲請人之事由，致履行原協商
    內容有重大困難。又其無擔保或無優先權之債務總額未逾
    1,200萬元，復未經法院裁定開始清算程序或宣告破產，爰
    向本院聲請更生等語。
三、經查：
  (一)聲請人即債務人前於消費者債務清理條例施行前，依金融主
    管機關協調成立之中華民國銀行公會會員辦理消費金融案件
    無擔保債務協商機制與金融機構於95年6月16日成立協商，
    當時聲請人之無擔保債務總額為4,311,090元，雙方約定債
    務人每月應償還款項為43,648元，聲請人自95年7起開始依
    約繳款，繳款4期後即未再履行等情，有財團法人金融聯合
    徵信中心之當事人綜合信用報告、協議書、無擔保債務還款
    計劃，以及安泰商業銀行股份有限公司陳報狀等件附卷可稽
    （見本院卷第13頁、第116-118），堪可認定。
  (二)聲請人雖主張其每個月收入扣除依協商條件應清償之金額，
    無法維持最低基本生活，係因不可歸責於聲請人之事由，致
    履行顯有重大困難等語。惟查：
    1.聲請人95年度、96年度之所得總額分別為989,425元及1,1
      48,182元，有稅務電子閘門財產所得調件明細表在卷可稽
      （見本院卷第36、37頁），依上開所得計算95年度、96年
      度之每月平均所得分別為82,452元及95,682元（元以下四
      捨五入），即使依聲請人自行陳報之金額計算，聲請人每
      月薪資約為42,000元，加上每月加班及檢定所得金額27,8
      62元（按：依聲請人陳報自95年5月至97年12月共30個月
      此部分所得計算，合計為835,850元，平均每月此部分所
      得為27,862元，元以下四捨五入），亦即聲請人每月之收
      入應約為69,862元，若加上年終獎金及考績獎金，聲請人
      每月平均收入應與上開依稅務電子閘門財產所得調件明細
      表計算之金額即95年度82,452元、96年度95,682元相近。
    2.次查，聲請人之基本生活費若參考內政部歷年最低生活費
      一覽表以每月9,829元計算，另聲請人主張其每月給配偶
      蔣沛如、長子丙○○、次子乙○○各5,000元，合計聲請
      人每月之必要支出為24,829元，以聲請人每月平均達8-9
      萬元之收入，扣除上開必要支出後，尚餘5-6萬餘元，每
      月支付協約款項43,648元，不僅無不足之情形，尚且有剩
      餘之金錢可供提早清償之用，聲請人應無不能履行協商款
      之情形。
    3.再審酌聲請人自95年7起開始曾依約繳款4期，且聲請人該
      段時間之收入並無減少，聲請人亦未提出當時有何須支付
      之大額支出，更足認聲請人並非不能履行協商款甚明。
  (三)因此，依聲請人之上開所得及支出狀況，難謂聲請人於與金
    融機構之債權人協商成立後，有何因不可歸責於聲請人致履
    行顯有重大困難之事由存在。
四、本件債務人於消費者債務清理條例施行前，既已與金融機構
    之債權人依金融主管機關協調成立之中華民國銀行公會會員
    辦理消費金融案件無擔保債務協商機制成立協商，且又無因
    不可歸責於己致履行顯有重大困難之事由，則其聲請更生，
    顯然違背消費者債務清理條例第151條第6條準用同條第5項
    前段之規定，且上開欠缺又屬無從補正，從而，本件聲請應
    予駁回，爰裁定如主文。
中    華    民    國    98    年    6     月    19    日
              民事第三庭    法      官  林福來
上為正本係照原本作成
如不服本裁定，應於裁定送達後10日內，以書狀向本院提出抗告
，並繳納抗告費新臺幣1千元
中    華    民    國    98    年    6     月    19    日
                            書  記  官  吳俊達


司法院資訊處製作；財團法人民間司法改革基金會備份。
